【裁判字號】    92,台上,3815
【裁判日期】    920710
【裁判案由】    違反毒品危害防制條例
【裁判全文】
最高法院刑事判決                              九十二年度台上字第三八一五號
    上  訴  人  甲○○
                        （現在台灣台中看守所羈押中）
右上訴人因違反毒品危害防制條例案件，不服台灣高等法院台中分院中華民國九十二
年四月三十日第二審判決（九十一年度上重訴字第四一號，起訴案號：台灣彰化地方
法院檢察署九十一年度偵字第二三０六號、第二四六一號、第三五五二號），提起上
訴，本院判決如左：
    主  文
上訴駁回。
    理  由
按刑事訴訟法第三百七十七條規定，上訴於第三審法院，非以判決違背法令為理由，
不得為之。是提起第三審上訴，應以原判決違背法令為理由，係屬法定要件。如果上
訴理由狀並未依據卷內訴訟資料，具體指摘原判決不適用何種法則或如何適用不當，
或所指摘原判決違法情事，顯與法律規定得為第三審上訴理由之違法情形，不相適合
時，均應認其上訴為違背法律上之程式，予以駁回。本件上訴人甲○○上訴意旨略稱
：(一)、在上訴人住處雖查獲藥鏟、研磨器、電子秤等物，但該等物品係作為上訴人準
備吸食毒品之用，原判決竟據此而以臆測之詞認上訴人販賣毒品，自屬違背法令。(二)
、毒品危害防制條例是將販賣毒品罪與意圖販賣毒品而持有罪規定在不同之條文，其
刑度亦輕重互殊，與藥事法不分販賣與意圖販賣而陳列並將該二者規定在同一條文者
有別，另關於販賣罪，並不以販入之後復行賣出為要件，祇要以營利為目的而販入或
賣出，有一於此，其犯罪即為完成，此雖有本院六十七年台上字第二五００號、六十
八年台上字第六０六號判例可資參照，但該二判例屬藥事法第八十三條之判例，原判
決竟援用該等判例對上訴人判處罪刑，且變更法條，對上訴人科處較第一審判決重之
刑度，顯然違法。(三)、原判決認定扣案之物品中有吸食器，但其主文卻未將吸食器一
併諭知沒收，亦已違背刑法第三十八條第一項、第二項之規定云云。
惟查：(一)、原判決撤銷第一審關於連續意圖販賣而持有第一級毒品部分之判決，依想
像競合犯關係從一重改判論處上訴人以連續販賣第一級毒品（累犯）罪刑，已依卷證
資料敘明其所憑之證據及認定之理由。而以上訴人否認犯罪，辯稱：民國九十年十二
月十三日被查獲之第一級毒品海洛因九包、第二級毒品甲基安非他命十包，是「陳武
鎮」之友人，因要到伊家樓下之遊藝場打電動玩具，而暫時寄放在伊住處，至九十一
年四月九日被查獲的那一大包海洛因，則是「蔡獻瑞」用來抵他欠伊新台幣（下同）
一百五十萬元之債務，當時伊剛好有賣了一棟房子，借他一百五十萬元，伊向「蔡獻
瑞」要錢，他沒有錢還，伊就跟他說如果有海洛因毒品也沒有關係，後來「蔡獻瑞」
打電話跟伊聯絡，約好地點而將毒品交給伊，伊並沒有要販賣云云，乃卸責之詞，不
足採信，於理由詳加說明及指駁。經核所為論敘，均與卷內證據資料相符，從形式上
觀察，並無違背經驗法則、論理法則等違法情形存在。(二)、原判決係綜合：上訴人就
其二次被查獲之海洛因、安非他命究係從何而來，既無法明確交待，且被查扣之毒品
數量多，價格昂貴，上訴人若非意在販賣，斷無單次即囤積如此鉅量之海洛因及安非
他命，況毒品係政府嚴厲取締之違禁物，來源有限，取得不易，一般施用毒品者應不
可能將此鉅量之毒品寄放在上訴人處而不加聞問，更不可能於如何作價尚未談妥之情
況下，即逕將高達三百多公克之海洛因交給上訴人抵償舊債，況證人陳武鎮、蔡獻瑞
復一致否認有前述寄放毒品或以毒品抵償舊債之情，再由本件毒品被查獲之地點，一
為上訴人之住處，一為上訴人所駕車上及其口袋內，均屬其實力支配之範圍。另在上
訴人住處內又查獲電子秤、研磨機、藥鏟、夾鏈袋等物，雖上訴人嗣於原審辯稱：該
等電子秤、砰磨機及藥鏟係供伊自己使用毒品時秤份量之用云云，然扣案之毒品若是
供上訴人自己施用，實無以精密工具仔細磅秤其重量之必要，參以上訴人二次被查扣
之毒品數量甚鉅，顯已逾吸毒者平日施用之需，且毒品係政府嚴厲取締之對象，上訴
人若非有利之可圖，並基於販入後再行轉售，以賺取差額利潤之不法犯意，衡情當不
致於罔顧自己財務收入已惡化之情形下，甘冒被檢警查緝追捕及刑事制裁之風險，接
連二次購進鉅量之毒品。又扣案之白色粉末、結晶體經送法務部調查局及國防部憲兵
司令部刑事鑑識中心鑑驗結果，確係海洛因與甲基安非他命，亦有鑑定通知書及鑑驗
通知書附卷可稽。且扣案殘留海洛因之空夾鏈袋、藥鏟、研磨器、電子秤等物，係分
裝毒品所需之物，益證上訴人係基於意圖販賣營利之不法犯意而予販入毒品等情，以
為對上訴人論罪之憑據（見原判決理由欄六）。上訴意旨(一)謂：原判決僅據查獲之藥
鏟、研磨器、電子秤等物，而以臆測之詞認定上訴人販賣毒品，自屬違背法令云云，
顯非依據卷內資料執為指摘，自非適法之第三審上訴理由。(三)、毒品危害防制條例中
關於販賣毒品罪，並不以販入之後復行賣出為要件，祇要以營利為目的而販入或賣出
，有一於此，其犯罪即為完成，非限於藥事法中之販賣罪始有此見解之適用；又由被
告上訴或為被告之利益而上訴者，第二審法院固不得諭知較重於原審判決之刑，但因
原審判決適用法條不當而撤銷之者，不在此限，刑事訴訟法第三百七十條復定有明文
。原判決既認上訴人所為係犯毒品危害防制條例第四條第一項之販賣第一級毒品罪及
同法條第二項之販賣第二級毒品罪，並認公訴人對上訴人以同條例第五條第一項、第
二項之意圖販賣而持有第一級毒品、第二級毒品之罪嫌起訴為不恰當，乃予變更法條
及撤銷第一審不當之判決，而諭知較第一審判決重之刑度，核無違誤；再原判決理由
已說明：扣案之吸食器一個，雖為上訴人所有，然係供其吸食甲基安非他命之用，非
供本件犯罪所用之物，且非屬違禁物，爰不為沒收之諭知等語（見原判決第十四頁第
四行以下），故原判決主文未將該吸食器併予宣告沒收，並無不合。上訴意旨(二)、(三)
，乃徒憑己見，就原判決已說明事項或屬原審認事裁量職權之適法行使，任意指摘，
亦與法律規定得為第三審上訴理由之違法情形，不相適合。其上訴違背法律上之程式
，應予駁回。
據上論結，應依刑事訴訟法第三百九十五條前段，判決如主文。
中      華      民      國    九十二    年      七      月      十      日
                              最高法院刑事第九庭
                                  審判長法官  陳  炳  煌
                                        法官  陳  正  庸
                                        法官  韓  金  秀
                                        法官  吳  信  銘
                                        法官  徐  文  亮
      右正本證明與原本無異
                                              書  記  官
中      華      民      國    九十二    年      七      月     十六     日
                                                                        Ｖ


司法院資訊處製作；財團法人民間司法改革基金會備份。
